臺灣新竹地方法院民事簡易判決
110年度竹北簡字第493號
原      告  富邦產物保險股份有限公司

法定代理人  羅建明  
訴訟代理人  胡書誠  
            張維君  
            陳書維  


被      告  葉鴻輝  

上列當事人間損害賠償事件，經臺灣桃園地方法院移送前來，本
院於民國110年12月9日辯論終結，判決如下：
　　主　　　文
被告應給付原告新臺幣貳佰萬肆仟柒佰玖拾柒元，及自民國一一
○年六月十三日起至清償日止，按年息百分之五計算之利息。
訴訟費用新臺幣貳萬零捌佰玖拾玖元由被告負擔。　　　　　　
　　事實及理由
壹、程序方面：　　
    本件被告經合法通知，未於言詞辯論期日到場，核無民事訴
    訟法第386條各款所列情形，爰依原告之聲請，准由其一造
    辯論而為判決。
貳、實體方面：
一、原告主張：
㈠、被告無駕駛執照仍駕駛由原告所承保之車號000-0000號自用
    小貨車，於民國（下同）108年1月19日晚間11時36分許，於
    新竹縣湖口鄉八德路一段與成功路路口，因無照違規駕駛未
    注意車前狀況，且涉嫌違反號誌行駛（闖紅燈），致與訴外
    人羅雪云騎乘之車號000-0000號車碰撞，造成訴外人羅雪云
    死亡之結果。原告已依照強制汽車責任保險法第27條第1項
    規定賠付強制險醫療給付暨死亡給付共新臺幣（下同）2,00
    4,797元，爰依強制汽車責任保險法第29條第1項第5款及民
    法第191條之2起訴請求被告賠償因此所生之損害。
㈡、訴之聲明：
　⒈被告應給付原告2,004,797元，及自起訴狀繕本送達被告之翌
    日起至清償日止，按年息百分之5計算之利息。
　⒉訴訟費用由被告負擔。
二、被告經合法通知，未於言詞辯論期日到場，亦未提出書狀作
    任何聲明或陳述。
三、法院之判斷：　
㈠、原告主張之前開事實，提出道路交通事故當事人登記聯單、
    道路交通事故現場圖、診斷證明書、醫療單據、相驗屍體證
    明書、繼承系統表、強制汽車責任保險賠付管理畫面及受款
    人電匯同意書等件為證，核與其所述相符。被告於108年1月
    19日23時35分許，無駕駛執照駕駛車號000-0000號自用小貨
    車，沿新竹縣湖口鄉八德路由西南往東北方向行駛，行經八
    德路與成功路路口時，本應注意車前狀況，並隨時採取必要
    之安全措施，且駕駛人駕駛汽車，應遵守道路交通號誌之指
    示，並應注意圓形黃燈，用以警告車輛駕駛人，紅色燈號即
    將顯示，屆時將失去通行路權，以及車輛面對圓形紅燈表示
    禁止通行，不得超越停止線或進入路口等規定。而當時天候
    晴，夜間無照明，路面柏油、乾燥、無缺陷，道路無障礙物
    ，視距良好，客觀上並無不能注意之情事，仍疏未注意，見
    該路口燈號已轉為圓形黃燈，並於通過路口時號誌轉為紅燈
    ，仍貿然行駛，適羅雪云（90年2月生，案發時為未滿18歲
    之人）無駕駛執照騎駛車牌號碼000-0000號普通重型機車，
    由成功路待轉區往北方向直行，雙方閃避不及而發生碰撞，
    羅雪云人車倒地，經送往林口長庚紀念醫院急救，因頭部鈍
    力損傷合併顱內出血，致中樞神經衰竭而於108年1月31日因
    傷重不治死亡。經本院108年度交訴字第43號刑事判決被告
    犯無駕駛執照駕車過失致人於死罪，處有期徒刑柒月。嗣經
    被告上訴，經臺灣高等法院108年度交上訴字第195號刑事判
    決上訴駁回。有前開判決在卷可稽，並經本院依職權調閱前
    開刑事卷宗查明屬實。
㈡、按汽車、機車或其他非依軌道行駛之動力車輛，在使用中加
    損害於他人者，駕駛人應賠償因此所生之損害，民法第191
    條之2定有明文。次按汽車駕駛人，有下列情形之一者，處
    新臺幣6,000元以上12,000元以下罰鍰，並當場禁止其駕駛
    ：一、未領有駕駛執照駕駛小型車或機車。道路交通管理處
    罰條例第21條第1項第1款亦有明文。另被保險人有下列情事
    之一，致被保險汽車發生汽車交通事故者，保險人仍應依本
    法規定負保險給付之責。但得在給付金額範圍內，代位行使
    請求權人對被保險人之請求權：五、違反道路交通管理處罰
    條例第21條或第21條之1規定而駕車。強制汽車責任保險法
    第29條第1項第5款定有明文。是強制汽車責任保險法第29條
    之規定，其本質上乃行使保險代位權之性質，係基於受害人
    損害賠償請求權之法定移轉，並非獨立之求償權。是其適用
    之前提係建立在「保險人」於其「所承保」之汽車發生交通
    事故，致受益人體傷、殘廢或死亡，依強制汽車責任保險法
    規定，對受益人為保險給付時，如有該條規定之請求事由，
    方得向「被保險人」請求。查被告未持有汽車駕駛執照，駕
    駛車輛貿然於紅燈亮起時仍通過路口，未及時察覺訴外人羅
    雪云之機車於其右前方起駛，致訴外人羅雪云機車與被告車
    輛發生碰撞，因此受有上開傷害而不治死亡，業據本院108
    年度交訴字第43號、臺灣高等法院108年度交上訴字第195號
    刑事判決認定在案，則被告自應對訴外人羅雪云之父母羅元
    鴻、徐秀美負侵權行為之損害賠償責任。被告所駕駛前揭車
    輛，因向原告投保強制汽車責任保險，原告已於108年3月11
    日依強制汽車責任保險法規定實際理賠羅雪云之父母羅元鴻
    1,002,399元、徐秀美1,002,398元，此有原告提出之強制汽
    車責任保險賠付管理畫面、受款人電匯同意書、強制險醫療
    給付費用表等件為證，被告無照駕駛車輛肇事，違反道路交
    通管理處罰條例第21條第1項第1款規定，原告依強制汽車責
    任保險法第29條第1項第5款規定，代位行使請求權人即被害
    人父母對被告（即被保險汽車）之請求權，自屬有據。
㈢、末按「給付有確定期限者，債務人自期限屆滿時起，負遲延
    責任；給付無確定期限者，債務人於債權人得請求給付時，
    經其催告而未為給付，自受催告時起，負遲延責任；其經債
    權人起訴而送達訴狀，或依督促程序送達支付命令，或為其
    他相類之行為者，與催告有同一之效力」、「遲延之債務，
    以支付金錢為標的者，債權人得請求依法定利率計算之遲延
    利息」、「應付利息之債務，其利率未經約定，亦無法律可
    據者，週年利率為百分之5」，民法第229條第1項、第2項、
    第233條第1項前段、第203條分別定有明文。本件原告之請
    求，係以支付金錢為標的，未約定利率，且給付無確定期限
    ，依上揭規定，原告請求自起訴狀繕本送達（110年6月2日
    寄存送達，有送達證書在卷可稽，見本院110年度竹北司簡
    調字第179號卷第10頁，依民事訴訟法第138條規定經10日即
    110年6月12日發生效力）之翌日即110年6月13日起至清償日
    止，按年息百分之5計算之利息，為有理由，應予准許。
㈣、綜上所述，原告依民法第191條之2及強制汽車責任保險法第2
    9條第1項第5款規定，請求被告給付2,004,797元，及自110
    年6月13日起至清償日止，按年息百分之5計算之利息，為有
    理由，應予准許。
四、本件為適用簡易訴訟程序所為被告敗訴之判決，爰依民事訴
    訟法第389條第1項第3款之規定，依職權宣告假執行。並於
    判決時確定訴訟費用額如主文第2項所示（第一審裁判費20,
    899元，已由原告預納）。
五、據上論結，本件原告之訴為有理由，依民事訴訟法第436條
    第2項、第385條第1項前段、第78條、第87條第1項、第389
    條第1項第3款，判決如主文。
中　　華　　民　　國　　110 　年　　12　　月　　30　　日
　　　　　　　　　竹北簡易庭　　法　官　林麗玉
以上正本係照原本作成。
如對本判決上訴，須於判決送達後 20 日內向本院提出上訴狀。
如委任律師提起上訴者，應一併繳納上訴審裁判費。
中　　華　　民　　國　　110 　年　　12　　月　　30　　日
                                書記官　郭春慧